【裁判字號】    89,易,220
【裁判日期】    890518
【裁判案由】    偽造文書等
【裁判全文】
臺灣臺南地方法院刑事判決                          八十九年度易字第二二號
    公  訴  人  台灣台南地方法院檢察署檢察官
    被      告  乙○○
                辛○○
右列被告因偽造文書等案件，經檢察官提起公訴 (八十八年度偵字第一四二九三號)
，本院判決如左：
    主  文
乙○○、辛○○共同明知為不實之事項，而使公務員登載於職務上所掌之公文書，足
以生損害於公眾，各處有期徒刑陸月，如易科罰金，均以參佰元折算壹日。
    事  實
一、乙○○向甲○○借貸積欠新台幣︵下同︶五百三十四萬二千五百九十元，經甲○○多次催討，亦無結果，甲○○乃向臺灣台南地方法院聲請本票強制執行，於民
    國八十六年六月二十六日及同年七月七日分別獲臺灣台南地方法院准予強制執行
    及核發支付命令之確定裁定，詎乙○○於將受強制執行之際，與其配偶辛○○共
    謀，意圖損害甲○○之債權，竟將乙○○投資在金震大企業有限公司（下簡稱金
    震公司）之資本新台幣（下同）二百五十萬元之股份，虛偽轉讓與辛○○（辛○○及庚○○各一百萬元股份則轉讓與丁○○、戊○○○），藉以規避甲○○之強
    制執行，足生損害於債權人甲○○之債權；並於八十六年十二月二十四日（起訴
    書誤繕為二十六日）修訂不實之前開公司章程，使辛○○登載有二百五十萬元股
    份，而乙○○則無任何股份，致使不知情之經濟部承辦人員，在其掌管之公文書
    上，做不實之公司章程修訂之記載，足生損害於經濟部對公司管理之正確性。
二、案經甲○○訴請台灣台南地方法院檢察署檢察官偵查起訴。
    理  由
一、訊據被告乙○○、辛○○固坦承積欠告訴人甲○○債務之事實及於右揭時、地有
    將上述股份移轉至辛○○名下一情不諱，惟矢口否認涉有右揭犯行，均辯稱轉讓
    股份不是逃避債務，被告乙○○並辯稱：公司在八十四年就倒了，後來於八十五
    年又再經營一年多，是辛○○要求轉給她云云；辛○○則辯稱：公司是伊在經營
    ，伊出了二百多萬元，是由銀行領出來，公司負債很多，公司沒有承受契約云云
    。經查，證人丙○○（被告之子）及己○○（公司員工）雖證稱八十六年後公司
    是被告辛○○在負責，乙○○在幫忙等語，但證人與被告關係密切，其二人證言
    自難遽予採信。又被告乙○○於第一次偵查時先辯稱：「因為與辛○○離婚後，
    辛○○要照顧小孩，我的股份都給她」，復於第二次偵訊時翻異前供，辯稱：「
    其在金震公司之股份，實際係由辛○○出資」；被告辛○○於偵查中辯稱：「乙○○所轉讓之股份，是我自己的錢，不是向乙○○承受，乙○○僅係掛名」云云
    。被告乙○○辯稱公司是伊經營，八十六年間才交由辛○○經營，而辛○○則稱
    公司是她經營，乙○○在公司只是掛名云云，兩人所辯顯相互矛盾。再被告辛○○於偵查中供陳實際都是伊出資，離婚後伊把股份收回云云，本院審理中質之被
    告辛○○卻供稱公司再營運時「我出了二百多萬元，是由銀行領出來」等語，然
    經本院查詢結果，八十六年十二月被告辛○○二個銀行帳戶之結果分別僅有結餘
    十五萬三千多元及五千三百一十三元，有台灣土地銀行北台南分行八十九年四月
    二十日北南存定字第八九○○○一五九號函所附存款相關資料，則被告辛○○何
    來二百多萬元出資經營金震公司？另被告乙○○供稱八十四年間公司倒了云云，
    但經本院向財政部台灣省南區國稅局安南稽征所查詢結果，金震大企業有限公司
    八十四年至八十六年度營利事業所得稅結算申報均為盈餘，有該所八十九年四月
    二十六日南區國稅安南資字第八九○○五○一六號函可憑，何來公司倒閉八十六
    年交由辛○○經營之事？再被告乙○○自承八十七年間二人才離婚，但公司章程
    係於八十六年十二月二十四日變更，足見被告二人離婚與公司股份變更並無關係
    。末查，金震公司，係以各種五金零件、小家電零件、汽機車零件、電子零件之
    加工、製造、買賣業務，此有上開金震公司之章程附卷足憑，被告辛○○之前僅
    替乙○○管理帳目，業據共同被告辛○○於偵查中坦承不諱，金震公司既係以加
    工為主要之業務收入，以被告辛○○又非學有沖床技術之人，且僅係負責管理帳
    目而已，實難認其有經驗及能力足以經營金震公司。被告等為逃避告訴人之債權
    追索，明知告訴人業於八十六年六月二十六日及同年七月七日分別取得執行名義
    確定，此復有台灣台南地方法院裁定及支付命令確定證明書在卷可稽，然仍於八
    十六年十二月二十四日製作不實之金震公司章程，向主管之經濟部承辦人員辦理
    修訂金震公司章程獲准在案，此亦有金震公司之章程附卷可證。故被告二人所辯
    ，顯係畏罪卸責之詞，均不足採信。本件事證已臻明確，被告二人犯行均堪認定
    ，應依法論科。
二、核被告二人所為，均係犯刑法第三百五十六條損害債權及同法第二百十四條之使
    公務員登載不實罪。被告所犯上開兩罪之間，有方法結果之牽連關係，應依牽連
    犯之規定從一重之使公務員登載不實罪處斷。又被告二人就上揭犯行間，有犯意
    聯絡及行為之分擔，均為共同正犯。爰審酌被告二人之品性、智識程度、犯罪之
    動機、目的、手段、所生危害及被告二人犯罪後否認犯行尚無悔意等一切情狀，
    分別量處如主文所示之刑，並均諭知易科罰金之折算標準，以資懲儆。
三、據上論斷，應依刑事訴訟法第二百九十九條第一項前段，刑法第二十八條、第二
    百十四條、第三百五十六條、第五十五條、第四十一條，罰金罰鍰提高標準條例
    第一條前段、第二條，判決如主文。
本案經檢察官羅瑞昌到庭執行職務
中    華    民    國      八十九      年      五      月      十八      日
                                  臺灣臺南地方法院刑事第一庭
                                      法  官  彭  喜  有
右正本證明與原本無異。
如不服本判決，應於判決送達後十日內，向本院提出上訴狀。
                                      書記官  楊  育  民
中    華    民    國      八十九      年      五      月      十八      日
附錄本案論罪科刑法條全文
刑法第三百五十六條：
  債務人於將受強制執行之際，意圖損害債權人之債權，而毀壞、處分或隱匿其財產
  者，處二年以下有期徒刑、拘役或五百元以下罰金。
刑法第二百十四條：
  明知為不實之事項，而使公務員登載於職務上所掌之公文書，足以生損害於公眾或
  他人者，處三年以下有期徒刑、拘役或五百元以下罰金。


司法院資訊處製作；財團法人民間司法改革基金會備份。
